最高法院刑事判決　　　　　　　　　　　　　　　九十三年度台上字第三０四七號
　　上　訴　人　乙 ○ ○原.
　　　　　　　　甲 ○ ○
　　共　　　同
　　選任辯護人　林 志 嵩律師
　　上　訴　人　丙○○○
右上訴人等因偽造有價證券案件，不服台灣高等法院中華民國九十年八月三十一日第
二審判決（九十年度上訴字第一五三五號，起訴案號：台灣宜蘭地方法院檢察署八十
七年度偵字第四三六八號、八十八年度偵緝字第九三、九六號），提起上訴，本院判
決如左：
    主  文
原判決撤銷，發回台灣高等法院。
    理  由
本件原判決撤銷第一審判決，依牽連犯、連續犯之例，從一重改判論處上訴人丙○○
○共同連續意圖供行使之用，而偽造有價證券罪刑；又依連續犯之例從一重改判論處
上訴人乙○○（原名侯林秀月）共同連續意圖供行使之用，而偽造有價證券罪刑；又
改判論處甲○○行使偽造有價證券罪刑；固非無見。
惟按共同正犯因相互間利用他方之行為，以遂其犯意之實現，本於責任共同之原則，
有關從刑之沒收部分，自應分別於各正犯所處主刑之後，併為沒收之諭知。本件原判
決既認丙○○○、乙○○就偽造原判決附表（下同）編號二至四所示三張支票部分，
有犯意之聯絡及行為之分擔，均屬共同正犯，而於主文欄內，對丙○○○論罪科刑後
，就偽造之支票宣告沒收，但對乙○○論罪科刑後，並未對上開共同偽造之三張支票
諭知沒收，理由內復謂：丙○○○主文項下已宣告沒收，不再為重複沒收之諭知云云
，揆之上開說明，難謂適法。又原判決事實認定，關於附表編號二至四支票三張部分
，均係丙○○○、乙○○共同偽造，其中編號二之支票，係民國八十七年六月二十九
日乙○○持向游丁憲借款；其中編號三之支票，係八十七年七月十八日持向吳孟修供
為上開借款之擔保之用，嗣經先後提供不獲兌現等情，固已在理由內說明其所憑之證
據及理由。但查證人游丁憲於第一審證稱：該票為丙○○○向他兌換現金，面額新台
幣（下同）十六萬元，約在羅東見面，當時她說她是自己要用，票給我時金額已經寫
好，我借錢給她因為是客票所以我叫她背書，乙○○（即侯林秀月）沒有跟我借過錢
等語（見第一審卷第一七０頁），且該附表編號二之支票，確有「吳美麗」之背書，
則證人游丁憲之證言，似非全然無據。又乙○○自偵查至原審之供述，前後歧異，事
實審法院固應本於職權加以取捨，但不得違背論理及經驗法則，且應於判決內說明其
判斷之理由，始為適法。查乙○○於原審雖供稱：「游丁憲與吳孟修是同一家地下錢
莊，第二張票我交給他們後到期無法兌現，他們要求我再簽發一張給他們擔保，因為
票是從丙○○○處拿出來的，所以他們要丙○○○親自到場，他們才願相信，所以我
們二人一起去交票給他們，二人都有背書。」、「（問：一審判決附表二、三、四，
這三張支票是否你拿去借錢的？）、是的。」、「我要向地下錢莊借錢，他們說要支
票，我才打電話給丙○○○，叫她簽發多少金額、日期的支票給我。」等語（見原審
卷第五四頁、第五五頁、第九七頁），原判決亦採為認定乙○○有共同偽造上開支票
之證據（見原判決第六頁），但附表編號二之支票，係八十七年八月七日提示退票，
有退票理由單在卷可稽（見八十七年度偵字第四三六八號影印卷第三四頁），如屬無
訛，則原判決事實之認定及理由內之說明，認乙○○係持附表編號二之支票於八十七
年六月二十九日向游丁憲借款，於該支票退票（八十七年八月七日）後，再由乙○○
於八十七年七月十八日持與丙○○○共同偽造之附表編號三之支票向吳孟修供為前借
款之擔保等情，既謂該附表編號二之支票係八十七年八月七日始退票，如何於退票前
之八十七年七月十八日，持附表編號三之支票供為借款之擔保？原判決上開證據取捨
，與卷內資料似不相符，實情若何自有再傳訊證人游丁憲、吳孟修查證之必要，遽為
論斷，亦非適法。另共同被告不利於己之陳述，其得採為其他共同被告犯罪之證據，
除該不利於己之陳述，已具證據能力之前提外，猶須該不利於己之陳述，並無瑕疵可
指，且就其他方面調查，又與事實相符合者，始得採為其他共同被告犯罪事實之認定
。查丙○○○於偵查時及原審固曾供稱：乙○○、甲○○均知道該等支票係撿來的云
云，但該不利於林、吳二人之陳述是否具有證據能力，自有審酌刑事訴訟法第一百五
十八條之三、第一百八十六條，修正前刑事訴訟法第一百八十六條，刑事訴訟法施行
法第七條之三等規定，加以說明之必要，且該陳述與其在第一審所稱：其未向甲○○
說票的來源，其曾向乙○○說票是為其姪子的等語（見第一審卷第一三八、一四四、
二一一頁），前後不一，非無瑕疵，雖原審採信丙○○○所稱，其曾告知甲○○、乙
○○系爭支票不能使用，係在渠等一再央求下始同意借予各該支票，並偽填支票發票
日及金額等不利於吳、林二人之陳述，係以丙○○○豈有不明確告知吳、林二人支票
真正來源，而獨立負擔偽造有價證券刑責，而任令吳、林二人獨享持票調借現款使用
之利差，為論斷之理由，但除丙○○○部分不利於渠等之陳述外，別無其他佐證，且
附表編號二之支票同時有「吳美麗」、「甲○○」之背書，附表編號三之支票同時有
「吳美麗」、「侯林秀月」之背書，而附表編號二之支票只有「吳美麗」之背書，客
觀上與票據流通之常態並無不符，該丙○○○不利於林、吳二人之陳述，能否遽採，
非無疑問，實情若何，亦有再加研求之餘地，遽為不利於甲○○、乙○○之論斷，自
非適法。上訴意旨指摘原判決不當，尚非全無理由，應認有撤銷發回更審之原因。又
原判決附表編號一，關於發票日及備註欄內之日期（八十七年六月十日），與事實欄
內所認定之日期（八十七年六月二十日），不相一致，似為筆誤，應一併注意及之。
據上論結，應依刑事訴訟法第三百九十七條、第四百零一條，判決如主文。
中　　　華　　　民　　　國　　九十三　　年　　　六　　　月　　 十七 　　日
                              最高法院刑事第七庭
                                  審判長法官  莊　登　照
                                        法官  洪　明　輝
                                        法官  黃　一　鑫
                                        法官  魏　新　和
                                        法官  林　秀　夫
      右正本證明與原本無異
                                              書  記  官
中　　　華　　　民　　　國　　九十三　　年　　　六　　　月　　二十三　　日
                                                                        Ｖ
